臺灣士林地方法院民事判決　　　　　　　 94年度婚字第386號
原　　　告　乙○○
訴訟代理人　鐘律師（財團法人法律扶助基金會扶助律師）
被　　　告　甲○○
上列當事人間請求確認婚姻無效事件，本院於94年12月14日言詞
辯論終結，判決如下：
    主      文
確認原告與被告間之婚姻無效。
訴訟費用由被告負擔。
    事實及理由
一、原告起訴主張：兩造於民國93年12月16日書立結婚證書，並
    於同年月30日生下一女吳品儀，惟兩造並未舉行公開儀式，
    僅為避免子女出生後成為無父之人，影響其身心發展，乃於
    原告生產前之93年12月16日，書立以兩造之父母為主婚人，
    陳宏進為證婚人，陳榮宗為介紹人，並記載「．．．茲承陳
    榮宗先生介紹，謹詹於中華民國93年12月16日下午7 時在臺
    北市○○街○ 段172 巷自宅舉行結婚典禮，恭請陳宏進先生
    證婚．．．」之結婚證書，並由原告持被告已書立及用妥印
    文之結婚證書，持向臺北市大同區戶政事務所單獨辦理結婚
    登記。兩造結婚既未有公開儀式及二人以上之證人，自屬無
    效，為此提起本件訴訟，並聲明：(一)確認原告與被告間之婚
    姻無效。(二)訴訟費用由被告負擔。被告則自認原告主張之事
    實，並稱：兩造並未舉行公開結婚儀式，當時因子女吳品儀
    出生，為申報戶籍才由原告順便申報結婚登記，結婚證書係
    伊書寫，事後兩造亦未補辦結婚典禮等語。
二、按確認法律關係之訴，非原告有即受確認判決之法律上利益
    者，不得提起，民事訴訟法第247 條第1 項前段定有明文。
    又結婚，應有公開儀式及二人以上之證人；經依戶籍法為結
    婚之登記者，推定其已結婚，民法第982 條亦有明文。本件
    原告雖主張兩造間無結婚之公開儀式及二人以上之證人，婚
    姻應屬無效，惟因兩造已依戶籍法為結婚之登記，有戶籍謄
    本在卷可稽，依照上開規定，兩造在法律上既推定為已結婚
    ，而形式上仍有婚姻關係存在，在未有反證推翻兩造之婚姻
    關係前，兩造間之夫妻關係即繼續存在，是本件原告訴請確
    認兩造間之婚姻無效，藉以除去戶籍上之登記，應認其有即
    受確認判決之法律上利益，合先敘明。
三、本件原告主張之事實，雖經被告到庭自認，惟依民事訴訟法
    第574 條第2 項規定，關於訴訟上自認之規定，於婚姻無效
    之原因、事實，不適用之，故本院仍應調查其他事證以為確
    認兩造婚姻是否無效之依據。經查，原告主張兩造於93年12
    月16日並未舉行公開結婚儀式，乃因兩造子女吳品儀於同年
    月30日出生，為避免子女成為無父之人，遂由原告持被告書
    妥之結婚證書向戶政機關申報結婚登記之事實，業據原告提
    出結婚證書及戶籍謄本各一件為證，並據證人即被告之父吳
    永現證稱：「兩造是在酒店認識，後來我跟原告家提親，但
    原告家人不同意，兩造繼續交往，吳品儀出生後，為了要報
    戶口，所以才先去辦結婚登記，兩造並沒有舉行結婚典禮，
    後來要補辦，原告及她家人也不同意。」等語在卷（見本院
    94年12月14日言詞辯論筆錄），足證兩造雖辦理結婚登記，
    惟未曾踐行結婚之法定公開儀式，其等結婚之形式要件即有
    未備。從而，原告訴請確認兩造間之婚姻無效，洵屬有據，
    應予准許。
四、據上論結，原告之訴為有理由，依民事訴訟法第78條，判決
    如主文。
中　　華　　民　　國　　94　　年　　12　　月　　28　　日
                  家事法庭  法  官  陳文通
以上正本證明與原本無異。
如對本判決上訴，應於判決送達後20日內向本院提出上訴狀。
中　　華　　民　　國　　94　　年　　12　　月　　28　　日
                            書記官　劉奕湘
